【裁判字號】    89,上易,47
【裁判日期】    890131
【裁判案由】    誣告
【裁判全文】
臺灣高等法院刑事判決                  八十九年度上易字第四七號
    上  訴  人  臺灣基隆地方法院檢察署檢察官
    被      告  乙○○
右上訴人因被告誣告案件，不服臺灣基隆地方法院八十八年度易字第四九一號，中華
民國八十八年十月十五日第一審判決（起訴案號：臺灣基隆地方法院檢察署八十八年
度偵字第三八五五號）提起上訴，本院判決如左：
    主  文
原判決撤銷。
乙○○未指定犯人，而向該管公務員誣告犯罪處有期徒刑陸月，如易科罰金以佰元
折算壹日。
    事  實
一、乙○○明知宋夏蓮所交付發票人為陳金塗，日期為民國八十八年一月三十一日，
    以彰化商業銀行宜蘭分行為付款人，票號為ＮＡ0000000號，票面金額為
    新台幣十二萬元之支票乙紙並未遺失，竟於八十八年一月中旬，虛以上開乙紙支
    票遺失為由，委由宋夏蓮於八十八年一月二十七日填具遺失票據申報書，未指定
    犯人，向警局報請偵辦侵占遺失物罪嫌。
二、案經基隆市警察局第三分局報請台灣宜蘭地方法院檢察署呈請台灣高等法院檢察
    署令轉台灣基隆地方法院檢察署偵辦。
    理  由
一、訊據被告乙○○固不否認委託宋夏蓮對於上述乙紙支票掛失止付，惟辯稱：八十
    八年一月中旬，伊發現支票不見了，就電請交付該紙支票之宋夏蓮替伊申報遺失
    ，在票期快到期之前一星期在家中找到支票，伊有再通知她，惟找不到宋夏蓮，
    且因欠甲○○汽車配件的錢，所以將支票轉給甲○○云云（見偵字第一五二四號
    卷第二十九、三十頁，本院八十九年一月十八日審判筆錄第三、四頁）。又證人
    宋夏蓮於偵查中亦證稱：伊是託乙○○幫伊拿這張支票，八十八年一月中旬，乙
    ○○打電話到伊基隆家叫伊掛失止付云云（見偵字第一五二四號卷第二十九、三
    十頁）。從而足認被告委由宋夏蓮掛失支票之事實為真實，證人宋夏蓮嗣後於原
    審雖改證稱「其係委託被告乙○○向第三人傅文滿收取本件票據，被告乙○○收
    到本件票據後，拒不交還且不知去向，其恐乙○○擅行兌領票款，故出於自己之
    意思掛失止付，其並無出借本件票據予被告乙○○之事，且其掛失止付亦非受被
    告乙○○之委託」（見原審卷第十五頁）。惟查：該支票發票日期為八十八年一
    月三十一日，而宋夏蓮至銀行掛失止付之日期係八十八年一月二十七日，被告乙
    ○○既供稱，支票係於八十八年一月中旬遺失，在票期屆至前一週找到，衡情宋
    夏蓮掛失前，既已找到該支票，則被告乙○○為何不阻止宋女掛失，竟仍將該支
    票交付第三人甲○○？若謂其無誣告犯行，殊難採信。是以，原審採信證人宋夏
    蓮於原審之迴護證詞而為被告乙○○無罪之判決，對於偵查中與被告相符之供詞
    反而不採，既悖經驗法則且未說明其理由，殊嫌速斷。此外復有遺失票據申報書
    、支票、退票理由單等影本附卷可稽。至證人宋夏蓮前後不一之證述，顯然是偵
    查終結後，為被告乙○○請託之下，所為嗣後迴護之詞，尚無可採，自應以偵查
    中所述可採信（其涉有偽證犯行，宜案檢察官偵查）。本案事證明確，被告犯行
    足以認定。
二、核被告所為係犯刑法第一百七十一條第一項未指定犯人誣告罪，其利用不知情之
    人實施，為間接正犯。原審為無罪判決之諭知，自有未當，公訴人上訴意旨指摘
    原判決不當為有理由，應由本院將原判決撤銷改判。爰審酌被告乙○○之犯罪動
    機、目的、所生危害及犯罪後之態度等一切情狀，判處被告乙○○有期徒刑陸月
    ，如易科罰金以參佰元折算壹日，以示儆懲。
三、據上論斷，應依刑事訴訟法第三百六十九條第一項前段、第三百六十四條、第二
    百九十九條第一項前段，刑法第一百七十一條第一項、罰金罰鍰提高標準條例第
    二條，判決如主文。
本案經檢察官陳維練到庭執行職務。
中    華    民    國    八十九    年      一        月      三十一      日
                            臺灣高等法院刑事第一庭
                                審判長法  官  李  相  助
                                      法  官  王  振  興
                                      法  官  蔡  光  治
右正本證明與原本無異。
不得上訴。
                                      書記官  王  才  生
中    華    民    國    八十九    年      二        月        二        日
附錄：本判決論罪科刑法條全文
刑法第一百七十一條第一項
未指定犯人，而向該管公務員誣告犯罪者，處一年以下有期徒刑。拘役或三百元以下
罰金。


司法院資訊處製作；財團法人民間司法改革基金會備份。
